【裁判字號】    92,交訴,7
【裁判日期】    920603
【裁判案由】    過失致死等
【裁判全文】
臺灣屏東地方法院刑事判決                            九十二年度交訴字第七號
    公  訴  人  臺灣屏東地方法院檢察署檢察官
    被      告  甲○○
右列被告因過失致死案件，經檢察官提起公訴（九十一年度偵字第四八七八號、第五
九六一號），本院判決如左：
     主  文
甲○○服用酒類，不能安全駕駛動力交通工具而駕駛，處有期徒刑肆月；又因過失致
人於死，處有期徒刑拾月；應執行有期徒刑壹年。緩刑肆年。
     事實及理由
一、構成犯罪事實：
  (一)甲○○領有自用小客車駕駛執照之人，明知其應注意飲酒後其吐氣所含酒精成份
    超過每公升零點二五毫克以上者，不得駕車，竟於民國九十一年九月八日中午十
    二時許，在屏東縣車城鄉四重溪其朋友住處內飲酒後，其判斷及注意能力均受嚴
    重影響，且其吐氣所含酒精成份至少在每公升零點九六毫克以上（嗣於肇事後之
    同日下午五時四十三分，經警測試其吐氣所含酒精成份已達每公升零點九六毫克
    ），已不能安全駕駛動力交通工具，竟仍於同日下午四時許，駕駛未懸掛車牌之
    自用小客車（該車之引擎號碼為Ｂ三四五Ｅ１３Ｌ），沿屏一九九線南往北方向
    行駛，欲往牡丹鄉東源國小處接其母親回家，嗣同日下午四時四十分許，途經屏
    一九九線東源路段十公里二十公尺之三叉路口處時，本應注意該路段之時速限制
    為三十公里、車輛行經未設置交通號誌之交叉路口之狹路時應減速慢行，作隨時
    停車之準備，並靠右行駛，及酒後不得駕車等規定，而依當時情況，並無不能注
    意之情形，竟疏於前揭必要之注意，仍於酒後，逕以時速七十公里之快速，欲駛
    越該三叉路口，適有楊佩雯、乙○○二人分騎腳踏車，沿該路段左側斜坡路而下
    時，亦均疏於注意車前狀況，致甲○○見楊佩雯、乙○○二人所騎乘之腳踏車時
    ，雖馬上緊急剎車並將車輛偏右側行駛，但仍撞上楊佩雯、乙○○二人所騎乘之
    腳踏車，其中乙○○受傷送醫院救治（過失傷害部分未經告訴），另楊佩雯部分
    受有腹部鈍挫傷併肝臟挫傷、頭部外傷併硬腦上、下出血、大腦與腦幹多處缺血
    、四肢多處撕裂傷等傷害，經送恆春鎮南門醫院急救，再轉送至高雄縣鳥松鄉長
    庚醫院治療後，仍於九十一年九月二十日下午五時三十七分時，不治死亡。甲○
    ○於肇事後，未被有偵查權之公務員或機關發覺其犯罪前，主動報警自首坦承酒
    後駕車肇事，進而接受裁判。
  (二)案經丙○○訴請屏東縣警察局恆春分局報告台灣屏東地方法院檢察署檢察官提起
    公訴。
二、認定犯罪事實所根據的證據及理由：
  (一)訊據被告甲○○對於前開犯罪事實在警察局詢問、檢察官訊問中及本院審理時都
    坦白承認，核與被害人楊佩雯之父親丙○○指訴的情節相符，並有道路交通事故
    調查報告表一紙、現場照片六幀在卷可資佐證，且被害人楊佩雯係因本件車禍致
    腦挫傷、頭部外傷等情，亦經臺灣屏東地方法院檢察署檢察官督同法醫師相驗明
    確，製有相驗屍體證明書、驗斷書、勘驗筆錄及相驗報告書等在卷足憑，足認被
    告自白與事實相符。且查：
  1.被告所犯公共危險部分：被告肇事後屏東縣警察局恆春分局旭海派出所警員於同
    日下午五時四十三分對其實施酒精測試結果，測得其吐氣所含酒精成分達每公升
    零點九六毫克，此有酒精濃度測試表一紙在卷可參。再按刑法第一百八十五條之
    三規定所謂「不能安全駕駛」，係抽象危險犯，其目的在於嚇阻酒後駕車者對於
    道路交通安全所生之危害；且就醫學文獻所知，酒精對人體造成之影響，於呼氣
    酒精濃度達每公升○．二五毫克，出現複雜技巧障礙、駕駛能力變壞，肇事率為
    一般常人二倍；呼氣酒精濃度達每公升○．四毫克時，出現多話、感覺障礙，肇
    事率為一般常人六倍；呼氣酒精濃度達每公升○．五毫克時，出現說話含糊、腳
    步不穩，肇事率為一般常人七倍；呼氣酒精濃度達每公升○．五五毫克時，出現
    平衡感與判斷力障礙度升高，肇事率為一般常人十倍（參見蔡中志製，身體酒精
    濃度與肇事率之關係，司法院刑事法律專題研究(十七)第三一三頁）。被告飲酒後明
    知受酒精影響，已有感覺障礙無法安全駕駛仍貿然駕車上路等情，亦有刑法第一
    百八十五條之三案件測試觀察紀錄表一紙可參，其後又發生本件交通事故，益徵
    證明被告因飲酒已達不能安全駕駛動力交通工具至明。
  2.被告所犯過失致死部分：
    (1)按汽車在未劃標線之道路，應靠右行駛；又行車速度，在未劃設車道線或行車
      分向線之道路，市區不得超過三十公里；再行經狹路、無號誌之交岔路口時，
      均應減速慢行，作隨時停車之準備，道路交通安全規則第九十三條第一項第一
      、三款、第九十五條第一項定有明文。被告考領有自用小客車駕駛執照，此亦
      前揭道路交通事故調查表一紙可參。則被告對於上開規定理應知之甚詳，駕車
      時自應注意上述規定並確實遵守之，且依被告之智識、能力，並無不能注意之
      情事。
    (2)本件肇事地點並無號誌，未劃標線道路，肇事後被告所駕駛之自小客車煞車痕
      長十三點七公尺，在其行駛方向道路左側，被害人腳踏車倒在北向南路邊，是
      被告於車禍當時顯然並未靠右行駛，此有照片六張、道路交通事故調查表一紙
      在卷可參。綜合觀察二車之關係位置及型態、行車方向、路線、路況，與車輛
      受損情形，再參酌台灣省高屏澎區車輛事故鑑定委員會鑑定意見，認被告當時
      酒後狹路超速偏左行駛為肇事原因，有該會九十二年三月二十八日高屏澎鑑字
      第九二０六六四號函及鑑定意見書各一紙可憑。從而，本件被告酒後超速，狹
      路偏左行駛通行經無號誌交岔路口，未減速慢行，作隨時停車之準備，致撞及
      被害人之腳踏車肇事，而具有過失，且其過失行為與被害人之死亡結果間，具
      有相當因果關係，堪以認定。
    (3)又被告於肇事後主動報警，並在現場等候警員前往處理，接受偵訊並坦承肇事
      等情，亦有道路交通調查報告表一紙可憑。
三、論罪科刑的理由：
  (一)核被告所為，係犯刑法第一百八十五條之三之服用酒類致不能安全駕駛動力交通
    工具罪、刑法第二百七十六條第一項過失致人於死罪。被告酒醉駕車，因而致人
    於死，依法應負刑事責任，就所犯過失致死罪並應依道路交通管理處罰條例第八
    十六條第一項之規定加重其刑。被告所犯上開二罪，犯意各別，行為互異，應分
    論併罰。
  (二)被告於肇事後，於有權偵查犯罪之機關知悉犯罪事實，但未發覺犯罪人之前自首
    而願接受裁判，就其所犯過失致死部分，應依刑法第六十二條之規定減輕其刑。
    上開刑之加重及減輕，先加後減之。
  (三)爰審酌被告酒醉後駕車且超速行駛，無視於用路人之公共安全，其犯罪之動機及
    目的均有不是，惟被告犯後坦承犯行，態度誠懇，且與被害人家屬已達成民事和
    解（有和解書一紙附卷可查）等一切情狀，爰量處如主文所示之刑，並定其應執
    行刑。
  (四)被告雖於八十四年間因違反槍砲彈藥刀械管制條例案件，經本院判處有期徒刑三
    月，如易科罰金以三百元折算一日，然於同年六月七日易科罰金執行完畢後，五
    年以內未曾受有期徒刑以上刑之宣告，此次因一時失慮，偶罹刑典，事後已坦承
    犯行，深具悔意，經此刑之宣告後，應知警惕而無再犯之虞，本院因認暫不執行
    其刑為當，予以宣告緩刑，用啟自新。
四、適用法律之依據：
    刑事訴訟法第二百九十九條第一項前段、第一百八十五條之三、第二百七十六條
    第一項、第六十二條前段、第七十一條第一項、第五十一條第五款、第七十四條
    第二款，道路交通管理處罰條例第八十六條第一項，罰金罰鍰提高標準條例第一
    條前段。
中      華      民      國      九十二      年      六      月    三    日
                                     臺灣屏東地方法院交通法庭
                                          法  官   羅森德
右正本證明與原本無異。
如不服本判決應於收受本判決後送達後十日內向本院提出上訴書狀，其未敘述上訴理
由者，並得於提起上訴後十日內向本院補提理由書狀（均須按他造當事人之人數附繕
本 ）「切勿逕送上級法院」
                                          書記官   劉音利
中      華      民      國      九十二      年      六      月    三    日
所犯法條：
刑法第二百七十六條第一項：
因過失致人於死者，處二年以下有期徒刑、拘役或二千元以下罰金。
刑法第一百八十五條之三：
服用毒品、麻醉藥品、酒類或其他相類之物，不能安全駕駛動力交通工具而駕駛者，
處一年以下有期徒刑、拘役或三萬元以下罰金。


司法院資訊處製作；財團法人民間司法改革基金會備份。
